【裁判字號】    89,台上,470
【裁判日期】    890127
【裁判案由】    違反藥事法
【裁判全文】
最高法院刑事判決                                八十九年度台上字第四七○號
    上  訴  人  甲○○
右上訴人因違反藥事法案件，不服台灣高等法院中華民國八十六年十月十四日第二審
判決（八十六年度上訴字第三○七六號，起訴案號：台灣板橋地方法院檢察署八十五
年度偵字第一五六三號），提起上訴，本院判決如左：
    主  文
原判決撤銷，發回台灣高等法院。
    理  由
本件原判決認定上訴人明知化學合成麻醉藥品安非他命係經衛生機關公告查禁之禁藥
，不得轉讓，竟基於轉讓禁藥之概括犯意，自民國八十四年七月間起至八十五年一月
七日止，在台北縣中和市○○路○段一一四巷二十六弄三號之一住處，先後五次無償
轉讓安非他命（數量不詳）予陳坤榮（業經第一審判決確定）非法吸用，嗣為警查獲
等情。因將第一審諭知上訴人無罪之判決撤銷，改判論處上訴人連續轉讓禁藥罪刑。
固非無見。
惟查：一、刑事訴訟法第一百五十六條第二項規定：被告之自白，不得作為有罪判決
之唯一證據，仍應調查其他必要之證據，以察其是否與事實相符。其立法旨意乃在防
範被告自白之虛擬致與真實不符，故對自白在證據上之價值加以限制，明定須藉補強
證據以擔保其真實性。又以共同被告之自白或其他不利於己之陳述，作為認定其他共
同被告犯罪之證據，不特與利用該被告自己之自白作為其犯罪之證據同有自白虛偽性
之危險，亦不免有嫁禍於其他共同被告而為虛偽供述之虞。故就刑事訴訟法第一百五
十六條第二項之立法意旨觀之，共同被告之自白或其他不利於己之陳述，固得作為認
定其他共同被告犯罪之證據，但不得作為有罪判決之唯一證據，仍應調查其他必要之
證據，以察其是否與事實相符，亦即仍須有補強證據以擔保該共同被告自白之真實性
，始得採為斷罪之依據，並非絕對可由法院自由判斷該共同被告之自白或不利於己之
陳述之證明力。若不為其他補強證據之調查，而專憑此項供述據為被告犯罪事實之認
定，即與上開規定有違。矧犯修正前麻醉藥品管理條例第十三條之一第二項各款之罪
，供出麻醉藥品來源因而破獲者，得減輕其刑，該條例第十三條之三定有明文；則施
用安非他命之人，如供出安非他命之來源因而破獲者，既得藉以邀求寬典減輕其刑，
為擔保其所為不利於其他共同被告之陳述之真實性，尤應有足以令人確信其陳述為真
實之補強證據。而所謂補強證據，則指除該自白或不利於己之陳述本身之外，其他足
以證明自白之犯罪事實確具有相當程度真實性之證據而言，雖所補強者，非以事實之
全部為必要，但亦須因補強證據與自白之相互利用，足使犯罪事實獲得確信者，始足
當之。本件原判決雖以第一審共同被告陳坤榮在警訊及檢察官偵查中所為不利於上訴
人之自白，暨陳坤榮之尿液檢體經檢驗結果呈陽性反應，其非法吸用安非他命犯行，
業經第一審判處罪刑確定，再參酌其與上訴人間並無怨隙，衡情不致誣攀等情，為其
論罪之依據。但查陳坤榮於警訊之初供稱其安非他命係向綽號「阿吉」之男子所購買
，後改稱係向上訴人所購買，於檢察官訊問時則稱係「向甲○○要的，不是向他買的
」，於第一審審理時復稱：「（安非他命）不是向甲○○買的，也不是向他拿」，於
原審訊問時亦證稱：「我在警備隊時說是向『阿吉』買的，我沒說過是向被告（即上
訴人）買的」各等語；其於警訊及偵審中前後之供述，殊不一致，已有嚴重瑕疵；而
原判決所憑上開其餘之證據，對於上訴人是否確有轉讓安非他命予陳坤榮之犯行，有
何必然之關連及如何能補強陳坤榮不利於己之陳述之憑信力，而足以令人確信陳坤榮
之陳述為真實，原判決並未為具體之說明及論斷。揆之上開說明，原判決遽論上訴人
轉讓禁藥罪責，尚嫌速斷，不足以昭折服，難謂無調查職責未盡及判決理由欠備之違
背法令。二、有罪之判決書，應於理由內記載其科刑時就刑法第五十七條所列事項加
以審酌之情形，刑事訴訟法第三百十條第三款定有明文。原判決理由雖載稱審酌上訴
人犯罪之動機、目的、手段、所生危害及犯罪後態度等一切情狀，然其所謂「犯罪之
動機、目的、手段」，僅為法律上抽象之一般規定，並未說明各該事項之具體情形，
其量刑既無從據以斷定，理由亦嫌欠備。以上諸端，或為上訴意旨所指摘，或為本院
得依職權調查之事項，應認原判決有撤銷發回之原因。
據上論結，應依刑事訴訟法第三百九十七條、第四百零一條，判決如主文。
中      華      民      國    八十九    年      一      月    二十七    日
                              最高法院刑事第十庭
                                  審判長法官  曾  有  田
                                        法官  陳  宗  鎮
                                        法官  劉  介  民
                                        法官  孫  增  同
                                        法官  黃  正  興
      右正本證明與原本無異
                                              書  記  官
中      華      民      國    八十九    年      二      月      二      日


司法院資訊處製作；財團法人民間司法改革基金會備份。
